【裁判字號】    86,訴易,24
【裁判日期】    920128
【裁判案由】    侵權行為損害賠償
【裁判全文】
臺灣高等法院臺南分院民事判決  八十六年度訴易字第二四號  Ｊ
      原      告    內政部警政署公路警察局第三隊
      法定代理人    甲  ○  ○.
                    丙  ○  ○.
      被      告    乙  ○  ○.
右當事人間因請求侵權行為損害賠償事件，經本院刑事庭裁定移送（本院八十六年度
附民字第一九四號），本院判決如左︰
    主    文
被告應給付原告新臺幣拾捌萬捌仟玖佰元，及自民國八十六年七月十三日起，至清
償日止，按年息百分之五計算之利息。
訴訟費用由被告負擔。
原告假執行之聲請駁回。
    事    實
甲、原告方面：
一、聲明：(一)被告應給付原告新臺幣（下同）拾捌萬捌仟玖佰元，及自附帶民事訴
    訟訴狀繕本送達被告翌日起至清償日止，按年息百分之五之利息。(二)並願供擔保
    聲請宣告假執行。
二、陳述：
（一）緣被告於八十五年六月二十四日下午三時三十五分許，駕駛ＲＥ—二九七九號
      賓士自小客車，沿國道中山高速公路由北往南行駛，途經二二九公里六百公尺
      處（即西羅休息站涵洞上方），見路肩護欄處有一部由原告所架設之雷達測速
      照相機，竟趁服勤之員警賴隆盛不注意而搶奪該雷達測速照相機，賴隆盛察覺
      後立即追逐，被告遂將測速照相機丟出車外，致使該照相機損壞。
（二）因故意不法侵害他人之權利者，負損害賠償責任，民法第一百八十四條第一項
      前段定有明文。債權人得請求支付回復原狀所必要之費用，以代回復原狀，民
      法第二百十三條第三項復有明文。經查：
  １、被告固否認上開犯行，惟台灣雲林地方法院以八十五年度訴字第三二五號已明
      確認定被告所為係犯刑法第三百二十五條之搶奪罪並判處有期徒刑八月，台灣
      高等法院台南分院復分別以八十六年度上訴字第九七０號、八十八年度上更（
      一）字第三二五號駁回被告之上訴，最高法院以九十一年度台上字第二三八七
      號駁回被告第三審上訴，是全案已告確定，則採嚴格證據主義之刑事法院均認
      定被告確有搶奪原告所有之雷達測速照相機並丟棄在車外，並因此造成該照相
      機損壞，原告自得依民法第一百八十四條第一項前段之規定請求被告負損害賠
      償責任！
  ２、原告所有之微電腦雷達測速照相設備全新購買之價格為新台幣八十六萬九千元
      整，本件僅就受損部分外殼損壞整組更新自動光圈無法與鏡頭自動對焦更
      新鏡頭無法自動對焦更新相機內部剎車系統損壞更新，合計修理費用為三
      十八萬八千九百元，原告自得依民法第二百十三條第三項規定請求該回復原狀
      所必要之費用。
（三）原告有一定之名稱、組織、目的及獨立之業務，是就業務範圍內之事項涉訟時
      ，應有當事人能力。實務上亦許管理機關行使所有人之權利，以管理機關名義
      代表國家起訴，而係爭雷達測速照相機為國家所有，原告為管理機關，是原告
      有當事人能力。
（四）監察院九十一年十一月十九日函所檢附之調查報告指摘刑事確定判決引用證人
      賴隆盛及顏明亮之證言為被告乙○○不利之論據，惟其二人之證言互有矛盾，
      刑事確定判決未予詳查，自有未洽，擬請檢察總長研究提起非常上訴。
（五）惟查：
  １、調查報告認案發時雷達測速照相機並非在原告之隊員賴隆盛現實持有中與刑
      法第三百二十五條第一項搶奪罪之構成要件有間。惟刑法上之搶奪罪並非須直
      接自被害人手中奪取為限，此有最高法院八十二年度台上字第二四四五號判決
      可資參照，本件案發時，賴隆盛正在中山高速公路南下二二九公里六百公尺處
      服八至十八時取締超速照相之勤務，系爭照相機即係賴隆盛為執行勤務所架設
      ，賴隆盛一方面須注意該處行車狀況，他方面當然須注意系爭照相機使用之情
      形，調查報告扭曲刑事確定判決之理由，認定賴隆盛當時服勤目的並非監督測
      速照相機，因而質疑系爭照相機並非在賴隆盛現實持有中，實屬無稽。又調查
      報告以被告乙○○應會考量其搶奪之行為已遭發現而有被追捕之餘且所搶奪之
      系爭照相機對其並無使用之價值，實無不法所有之意圖，惟被告乙○○於行為
      前除已將其所駕駛之賓士自小客車後車牌拆除以避免遭警查獲，更使用測速器
      搜尋測速照相機，於賴隆盛出言制止時，仍執意為之，豈能謂無不法所有意圖
      ？嗣後遭緝獲乃係因被告乙○○行經路肩逃逸時，適有一部大貨車在西螺交流
      道上更換輪胎導致車流回堵，致使被告乙○○無從穿越車流直行高速公路而改
      下西螺交流道逃逸，是調查報告倒果為因，認被告乙○○無不法所有意圖，顯
      有論理上之錯誤！
  ２、被告乙○○一再以系爭照相機經採集指紋送鑑定後，並未發現其指紋，調查報
      告復認刑事確定判決置此有利於被告乙○○之證據不論，有違證據法則。惟刑
      事確定判決已詳敘該鑑定報告無從為被告乙○○有利論據之理由，且依照片所
      示，系爭照相機鐵質部分占絕大多數，質地粗糙，根本無法採集指紋，當時所
      採集到清晰指紋係在鏡頭，被告乙○○奪取系爭照相機時係整台拔走，指紋既
      依附在鐵質粗糙部分，無法採集到被告乙○○之指紋，並不意外，此觀該鑑定
      報告尚記載有其他重疊、模糊、特徵點不足之指紋或掌紋無法鑑定比對之情事
      ，刑事確定判決以其他積極證據認定被告乙○○有搶奪及毀損系爭照相機之犯
      行，並無違法可指，調查報告此部分指摘，容有誤會。另系爭照相機雖重九‧
      七公斤，惟被告乙○○與賴隆盛體型相近，將其丟出車外，並無困難，且被告
      乙○○係駕駛自排之賓士自小客車，將系爭照相機丟出車外對其行車並無影響
      ，苟欲使被告乙○○親自測試，被告乙○○為避免刑責，必定偽裝手無縛雞之
      力之人，調查報告昧於人性，指摘刑事確定判決未予調查，實屬缺憾。
  ３、賴隆盛見被告乙○○搶奪系爭照相機後旋以無線電通知在對面值勤之顏明亮至
      西螺休息站南下出口會合並積極追捕被告乙○○，當時賴隆盛已追逐被告乙○
      ○五十公尺，於撿起被告乙○○所丟棄之系爭照相機後持續追逐，而在高速公
      路南下二二九公里九百公尺處與顏明亮會合，並非如調查報告所稱係在南下二
      三０公里與顏明亮會合，況且當日西螺交流道上確係因大貨車在道上更換輪胎
      以致車流回堵，以致被告乙○○無從高速逃逸而改下西螺交流道，調查報告以
      內政部國道公路警察局第四警察隊所函覆：當日南下二三０公里至二四０公里
      交通流暢等情，遽認賴隆盛及顏明亮所為證言有矛盾之處，殊不知自南下二三
      ０‧五公里起始為內政部國道公路警察局第四警察隊所管轄，案發地點乃係原
      告內政部國道公路警察局第三警察隊所管轄，調查報告竟予以張冠李戴，顯有
      嚴重違誤。況且監察院調查官於九十一年九月十九日至現場履勘時，不但誤指
      顏明亮所到達之位置為南下二三０公里，且未實際模擬測試（僅下車走路勘查
      及要求顏明亮行駛案發時之路線計算時間），更以非管轄之內政部國道公路警
      察局第四警察隊函覆意見為調查報告之基礎，遽認其二人所為證言互有歧異，
      實屬率斷！
  ４、告訴人、證人之陳述有部分前後不符，或相互間有所歧異時，究竟何者為可採
      ，法院仍得本其自由心證予以斟酌，非謂一有不符或矛盾，即應認其全部均為
      不可採信；尤其關於行為動機、手段及結果等之細節方面，告訴人之指陳，難
      免故予誇大，證人之證言，有時亦有予渲染之可能；然其基本事實之陳述，若
      果與真實性無礙時，則仍非不得予以採信，最高法院著有七十四年台上字第一
      五九九號判例可資參酌。調查報告指摘證人賴隆盛就何時以無線電與顏明亮聯
      絡，前後供證互異，且究竟係在西螺休息站南下出口抑或南下休息站會合，與
      顏明亮證言互有矛盾，惟賴隆盛八十五年七月六日偵訊時所證稱之本意係乙○
      ○奪取系爭照相機時，即以無線電通知顏明亮，並非在被告乙○○搶奪前即以
      無線電通知顏明亮，且顏明亮與賴隆盛值勤地點一在北上、一在南下，幾乎在
      對面，是顏明亮接獲賴隆盛通知時，已知悉在何處等候賴隆盛始能最快搭載賴
      隆盛共同追捕被告乙○○，賴隆盛只須告知西螺休息站及由南下處即可，無須
      再指出明確之會合地點，調查報告指摘其二人證言有矛盾，實有玩弄文字遊戲
      之嫌，難為被告乙○○有利之論據！
（六）被告乙○○一再否認有搶奪及毀損系爭照相機之犯行，並以證人黃玉枝及陳盈
      雅於刑事案件所為證言為其有利之證據，惟原告之隊員賴隆盛當時係服取締超
      速之勤務，苟被告乙○○確未搶奪系爭照相機，以被告乙○○駕車速度，縱賴
      隆盛欲取締其未按規定裝後車牌，待賴隆盛發覺時，被告乙○○早已行至西螺
      交流道附近，根本無從自後追捕，如何能明確描述被告乙○○所駕駛之賓士自
      小客車係在南下二二九公里約六百二十公尺處停車並指述係被告乙○○所為？
      又如何能一路尾隨而予以逮捕？凡此，均證明被告乙○○確有上開犯行，證人
      黃玉枝及陳盈雅之證言業經刑事判決詳加敘明不採之理由，被告乙○○所辯，
      毫無可採！
（七）原告所有之系爭照相機設備全新購買之價格為新台幣八十六萬九千元整因原
      告係國家機關，各項開支應以預算為憑，系爭照相機在遭被告乙○○毀損後，
      修復所需費用須以被告乙○○之賠償金支付，而系爭照相機外觀固未因被告乙
      ○○之毀損行為全部損壞，惟仍受有外殼損壞自動光圈無法與鏡頭自動對
      焦鏡頭無法自動對焦相機內部剎車系統損壞，其中第二至第四項為內部精
      密儀器損壞，無從以外觀檢查，欲修復前開四項損壞處需三十八萬八千九百元
      ，爰依民法第一百八十四條第一項及第二百十三條第三項規定請求該回復原狀
      所必要之費用。
（八）系爭照相機損壞處在被告乙○○未賠償前，經與志伸股份有限公司協調後，該
      公司同意以其他已報廢照相機之零件先行借予原告更換，待被告乙○○賠償後
      再購置同等級之零件更換，是原告仍有提起本件訴訟之必要。
（九）綜上所述，被告因侵權行為致原告受有損害，自應依民法第一百八十四條第一
      項前段規定負損害賠償責任，被告雖否認有上開犯行，惟迄今並未舉證以實其
      說，毫無足採。
三、證據：提出台灣雲林地方法院八十五年度訴字第三二五號刑事判決一件、估價單
    影本一件、照片七張。
乙、被告方面：
一、聲明：(一)原告之訴及假執行之聲請均駁回。(二)如受不利之判決，願供擔保請准宣
    告免為假執行。
二、陳述：
（一）原告為隸屬公路警察局之第三隊，既非法人亦非非法人團體，欠缺當事人能力
      ，茲竟為原告起訴，誠非合法。
（二）被告確無搶奪攝影機之行為。雖經刑事判決確定，被告仍然不服，因而向監察
      院陳情，監察院亦認原確定判決採證用法有不合之處，已函請最高檢察署，提
      起非常上訴。
三、證據：提出監察院九十一年十一月十九日（九一）院台司字第０九一二六０一九
    八二號函。
丙、本院依職權調閱台灣雲林地方法院檢察署八十五年度偵字第二二九０號刑事歷審
    卷（內含台灣雲連地方法院八十五年度訴字第三二五號、本院八十六年度上訴字
    第九七０號、八十八年度上更（一）字第三二五號、最高法院八十八年度台上字
    第四三一一號、九十一年度台上字第二三八七號）
    理  由
一、原告有一定之名稱、組織、目的及獨立之業務，是就業務範圍內之事項涉訟時，
    應有當事人能力。實務上亦許管理機關行使所有人之權利，以管理機關名義代表
    國家起訴，而係爭雷達測速照相機為國家所有，原告為管理機關，是原告有當事
    人能力。被告抗辯：原告為隸屬公路警察局之第三隊，既非法人亦非非法人團體
    ，欠缺當事人能力，茲竟為原告起訴，誠非合法云云，顯有誤解，而難憑採。
二、原告主張：被告於八十五年六月二十四日下午三時三十五分許，駕駛ＲＥ—二九
    七九號賓士自小客車，沿國道中山高速公路由北往南行駛，途經二二九公里六百
    公尺處（即西羅休息站涵洞上方），見路肩護欄處有一部由原告所架設之雷達測
    速照相機，竟趁服勤之員警賴隆盛不注意而搶奪該雷達測速照相機，賴隆盛察覺
    後立即追逐，被告遂將測速照相機丟出車外，致使該照相機損壞。受損部分為
    外殼損壞整組更新自動光圈無法與鏡頭自動對焦更新鏡頭無法自動對焦更新
    相機內部剎車系統損壞更新，合計修理費用為三十八萬八千九百元，爰依民法
    第一百八十四條第一項前段、第二百十三條第三項規定，求為判令被告應給付三
    十八萬八千九百元及自附帶民事訴訟訴狀繕本送達被告翌日起至清償日止，按年
    息百分之五之利息等語。被告則以：被告確無搶奪攝影機之行為。雖經刑事判決
    確定，被告仍然不服，因而向監察院陳情，監察院亦認原確定判決採證用法有不
    合之處，已函請最高檢察署，提起非常上訴等語資為抗辯。
三、原告主張：被告於八十五年六月二十四日下午三時三十五分許，駕駛ＲＥ—二九
    七九號賓士自小客車，沿國道中山高速公路由北往南行駛，途經二二九公里六百
    公尺處（即西羅休息站涵洞上方），見路肩護欄處有一部由原告所架設之雷達測
    速照相機，竟趁服勤之員警賴隆盛不注意而搶奪該雷達測速照相機，賴隆盛察覺
    後立即追逐，被告遂將測速照相機丟出車外，致使該照相機損壞之事實，業據提
    出台灣雲林地方法院八十五年度訴字第三二五號刑事判決一件、照片七張為證。
    被告雖辯稱：被告確無搶奪攝影機之行為。雖經刑事判決確定，被告仍然不服，
    因而向監察院陳情，監察院亦認原確定判決採證用法有不合之處，已函請最高檢
    察署，提起非常上訴云云。惟查：
（一）右揭事實，迭據證人即發現被告搶奪測速照相機之警員賴隆盛於偵查中、台灣
      雲林地方法院審理中、本院刑事庭審理調查時證述明確（見偵查卷第十一頁背
      面、第十二頁正、反面，台灣雲林地方法院八十五年度訴字第三二五號刑事卷
      第十五至第十七頁、第八十一頁、第八十二頁、第一○一頁、第一○二頁，本
      院八十六年度上訴字第九七０號刑事卷第二十二頁背面，本院八十八年度上更
      （一）字第三二五號刑事卷八十八年九月二十一日訊問筆錄），核與證人顏明
      亮於偵查中、刑事原審及本院八十八年度上更（一）字第三二五號調查時證述
      情節相符（偵查卷第十二頁正、反面、原審卷第三十八、三十九頁、本院八十
      八年度上更（一）字第三二五號八十八年十月五日訊問筆錄），並有賴隆盛之
      報告一份（見警局卷第三頁）、事故現場圖、照片十七張附卷可稽（見偵查卷
      第十八至第二十一頁），並經刑事原審勘驗，有勘驗筆錄及現場圖在台灣雲林
      地方法院八十五年度訴字第三二五號刑事卷可資佐證，事實已甚明顯。
（二）被告所駕駛之自用小客車，車尾貼有三○○Ｅ及賓士標誌，且未懸掛後車牌之
      黑灰色賓士自小客車，此為被告所自承。被告車內並有裝設雷達感應器，亦迭
      次於刑事原審、本院刑事庭審理時供承不諱，並供承：該雷達感應器放在右前
      座之手套箱內，有開罰單，伊有簽名等語（見前揭刑事原審卷第一０七頁、第
      一０八頁背面），復有舉發違反道路交通管理事件通知單二紙（見前揭刑事原
      審卷第四十四頁、第四十五頁）及該車照片（見偵查卷第二十頁、第二十一頁
      ）在卷可稽，被告雖於刑事庭審理時辯稱該感應器已損壞，已不能使用云云，
      惟既不能使用，何以將之放在車內？且證人賴隆盛於本院前審證稱：被告車上
      有兩顆感應器，一顆沒有用，一顆他已經插上點煙器上有拉線等語（見本院前
      審卷第二十二頁背面）；是被告雖辯稱在高速公路行車速度快，焉能行經前開
      處即發現該測速器云云，惟被告車上既裝有感應器，於未到前即有感應而發現
      ，況被告於偵查中亦供承：曾在苗栗南下車道超速，被吊扣駕駛執照等語（見
      偵查卷第六頁），亦足證被告有搶奪該測速器之動機。而被告之車既有前述之
      特徵，自屬辨識容易，不致於為執勤員警賴隆盛所誤認。且因被告於行搶時之
      臉型、髮型及衣著均經警員近距離親眼目睹，並在被告快開動該車逃離時，已
      追近二、三公尺，亦將該車車尾特徵看得很清楚，業據證人賴隆盛供述在卷（
      見台灣雲林地方法院八十五年度訴字第三二五號刑事卷第八十二頁、本院八十
      六年度上訴字第九七０號刑事卷第二十二頁背面），則證人賴隆盛對人、車均
      有相當程度之辨識，應無誤認之可能。又證人賴隆盛、顏明亮與被告素不相識
      ，亦無仇，為被告及證人賴隆盛所陳明，倘非確有其事，證人應無無中生有
      加以誣陷被告之理。被告以證人賴隆盛因保管之測速器丟失，而故意誣指，顯
      非可採。
（三）參以被告為警查獲後，即向公路警察局第三分隊承辦員警聲明願和解賠償該測
      速照相機之損失，有警訊筆錄在卷可憑（見警局卷第二頁），亦為證人賴隆盛
      、顏明亮證述屬實，被告雖於本院刑事庭審理時先辯稱：我在那裡很久沒有吃
      飯，是說賠了就可以走，不是主動要賠云云（見本院八十八年十一月二十三日
      訊問筆錄），後又稱：我是想趕快把事情解決掉，我才說要賠云云（見本院八
      十八年十二月八日審判筆錄），先後所供不一，且被告於警訊製作筆錄係當天
      晚上六時，則所稱在那裡很久沒吃飯所致云云，即非可採，且證人賴隆盛於本
      院刑事庭審理時證稱：被告在我們隊內說要賠，後來他打電話給一個人後，及
      修理約三十八萬元，他就不賠等語（見本院八十八年九月二十一日訊問筆錄）
      ，並有證人顏明亮於原審提出之修理該測速器須三十八萬八千九百元之估價單
      影本一紙在卷可佐。是以倘被告未為本件犯行，何以願和解賠償，顯與常理相
      違。
（四）被告雖於偵查中辯稱：約三時十五分許在王田交流道附近檳榔攤拿取報紙一大
      箱云云 (見偵查卷第五頁背面、第六頁），於台灣雲林地方法院八十五年度訴
      字第三二五號刑事庭審理時辯稱：係於三時十五分於在王田交流道一位婦人（
      指黃玉枝）之檳榔攤加水，約三時二十五分才上王田交流道，於四點十五分至
      莿桐分駐所云云 (見原審卷第十頁背面），又於台灣雲林地方法院八十五年度
      訴字第三二五號刑事庭八十五年九月二十八日答辯狀稱：該日下午二時四十分
      由台中縣潭子鄉家中出發欲往斗六，下午三時上中山高速公路中清交流道，於
      三時十分駛下王田交流道經過大肚溪橋至彰化市○○路黃玉枝經營之檳榔攤拿
      取舊報紙及將車子加水至三時二十五分，再循大肚溪橋駛上王田交流道南下，
      王田交流道至西螺休息站距離為四十公里，以時速一百公里之車速，行車時間
      需三十分鐘，無法在當天三時三十五分到達案發現場云云（見原審卷第二十六
      頁正、反面），並舉證人黃玉枝為證，證人黃玉枝於八十五年十一月一日台灣
      雲林地方法院八十五年度訴字第三二五號刑事庭調查雖證稱：「當天（八十五
      年六月二十四日）下午三時十五分，他（指被告）有到我王田交流道旁的檳榔
      攤處加水，要走時我還拿一些報紙給他，他於三時三十分離去。」云云（見原
      審卷第五十七頁正面）；惟證人黃玉枝於八十五年七月六日偵查中稱：當日被
      告因車子溫度太高，有來加水，約三點出  (應為「初」之誤)，他加完水，車
      子就開走了云云 (見偵查卷第十三頁背面、第十四頁）。依前述被告對前往黃
      玉枝處之抵達時間、停留時間及係至該處加水或拿報紙等情，其先後所述互有
      出入，已有可疑，且依被告所舉之証人黃玉枝，其證述時間前後不一，偵查時
      說加完水即離去云云，嗣於台灣雲林地方法院八十五年度訴字第三二五號刑事
      庭審理時卻稱被告停留十五分鐘許，有加水及拿取報紙云云，其證詞前後反覆
      ，亦有可疑，且其於案發後約十日之偵訊時，對被告抵達時間無法明確陳述，
      反於事隔四月餘之原審調查時，卻能明確陳述時間，實與常情相悖。又依被告
      前揭所述係於三點二十五分離開黃玉枝經營之檳榔攤，核與黃玉枝所述於台灣
      雲林地方法院八十五年度訴字第三二五號刑事庭審理時所證之三點三十分離開
      即有不符。又依證人即莿桐分駐所警員林榮彬、劉坤政於台灣雲林地方法院八
      十五年度訴字第三二五號刑事庭審理中所證，林榮彬證稱：伊是值下午四點起
      之班，我們交接要準時，伊進所前他們（指被告及賴隆盛、顏明亮）就在分駐
      所內等語（見原審卷第五十八頁）；證人劉坤政證稱：伊值當日（八十五年六
      月二十四日）十二點至十六點班，下午四點伊交給林榮彬，四點準時交接，他
      們（指被告及賴隆盛、顏明亮）進分駐所時間約下午三時四十分至四十五分左
      右，當時有二位公路警察把被告帶進分駐所內，伊問發生何事，他們說被告偷
      測速器，要跟伊借手銬，等伊交接後，他們才離開，林榮彬準時與伊交接，當
      時伊未聽公路警察有說害他們在西螺逛一圈再追到這裡來等語（見原審卷第六
      十六頁正、反面、第六十七頁）。並有員警出入登記簿、勤務分配表各一紙在
      卷可佐（見台灣雲林地方法院八十五年度訴字第三二五號刑事卷第七十四頁、
      第七十五頁），足證該日被告與執勤員警賴隆盛、顏明亮，到達莿桐分駐所之
      時間應為三時四十分至四十五分許，被告辯稱係於四時十五分始到達莿桐分駐
      所云云，自非可採。且茍如被告前揭所述係三點二十五分上王田交流道南下，
      抑或證人黃玉枝於原審調查所稱係三點三十分上高速公路，依被告所述王田交
      流道至西螺休息站距離為四十公里，以時速一百公里之車速，行車時間需二十
      四分鐘，固無法於三點三十五分至西螺休息站前開地點搶取測速器，然亦無法
      於三點四十分至四十五分至莿桐分駐所，然被告與證人賴隆盛、顏明亮確係於
      前開時間至莿桐分駐所，已見證人劉坤政證述在卷，顯見證人黃玉枝於偵查中
      所證：約三點出  (應為「初」之誤)，被告加完水，車子就開走了云云，應屬
      可採。亦即約當日下午三點十分離開，上王田交流道高速公路南下，於三點三
      十五分左右至前開國道中山高速公路南下車道二二九公里六百公尺處，應屬可
      採。被告供承係經營檳榔攤生意，顯與證人黃玉枝熟識，則黃玉枝於原審調查
      所證與偵查所證不符，揆諸前述，亦與事實不符，顯係事後迴護被告之詞，自
      難採信。
（五）證人即與被告有表兄弟關係之陳盈雅於台灣雲林地方法院八十五年度訴字第三
      二五號刑事庭審理時證稱：該日晚間八、九時至交通隊瞭解案情時，有隊員說
      ，有隊員看到被告搶測速照相機，發生時間在下午三時二十分，而在西螺埋伏
      了一個小時才抓到他云云（見原審卷第一○二頁），惟經訊之係何一隊員所說
      ？則答：有很多隊員，伊不知是那一個講的云云，其既無法舉出所述隊員之姓
      名供查證，則其所為上開證述即屬無據而不足採信。又倘若案發時間係當日下
      午三時二十分，證人賴隆盛於八十六年六月二十五日撰寫報告（見警局卷第三
      頁）時，既不知於下午三時二十分有不在場證人，其直陳案發時間係下午三時
      二十分即可，並無造發生時間為下午三時三十五分之必要，是證人陳盈雅之
      證言與事實不符，不能作為被告有利之證據。且依據警方提供本案照相機拍攝
      最後一張照片之時間為下午三時二十二分二十四秒，有該照片可稽（附於台灣
      雲林地方法院八十五年度訴字第三二五號刑事原審卷第一四七頁公文封內），
      與證人陳盈雅所稱之下午三時二十分為本案發生時間，已有不符。況據證人賴
      隆盛證稱測速照相機摔壞了，底片露出曝光等情，亦經證人顏明亮於原審證稱
      有部分底片曝光等語（見原審卷第三十九頁），既有部分底片曝光，即不能以
      可沖洗出最後一張之時間為下午三時二十二分二十四秒而推定為本案發生之時
      間，何況該測速器僅拍照超速，並非拍照所有路過之車子，是以下午三時二十
      二分以後之十三分鐘，如未遇超速違規情形，測速照相機即未啟動照相，亦非
      不可能發生，從而所能沖洗出最後一張照片時間為下午三時二十二分，亦不足
      以推定為本案案發時間，合為明。
（六）被告於台灣雲林地方法院八十五年度訴字第三二五號刑事原審辯稱：該測速照
      相機之裝設地點係架設於草叢隱蔽處，難以發現，伊不可能於高速行駛下發現
      並停於前方云云。然查被告車上裝有雷達感應器，已見前述，被告自得於事前
      即得知該處設有雷達照相機，而減速停車。被告又於台灣雲林地方法院八十五
      年度訴字第三二五號刑事原審辯稱：以警員賴隆盛所站位置，無法看見南下二
      二九公里之路肩狀況，而相機連架之重量不可能單手舉起而拋棄車外，賴隆
      盛亦不可能抱持該重量相機追趕被告，且由員警顏明亮停車位置開車至南下休
      息站出口處支援，已不可能追及嫌犯云云。然查，以西螺休息站處配置員警執
      勤目的，本即監督該測速照相機附近之行車狀況，參之台灣雲林地方法院八十
      五年度訴字第三二五號刑事原審法官勘驗現場認為員警執勤位置係面對涵洞上
      方，可清楚看見該處往來車輛，並有現場勘驗相片八張附前揭刑事原審卷足稽
      （附於台灣雲林地方法院八十五年度訴字第三二五號刑事卷第八十六頁證物袋
      內），又參酌員警顏明亮自接獲通知至休息站南下出口處搭載賴隆盛，所費時
      間約一分鐘，迭據其於原審及本院結證在卷，並有原審勘驗筆錄可按（見台灣
      雲林地方法院八十五年度訴字第三二五號刑事卷第八十頁至第八十五頁），足
      見被告上開辯解，均與實情相悖，為其個人臆測卸責之詞，不足採信。
（七）被搶奪測速照相機僅重九‧七公斤（折合約十六台斤），以被告當時三十四歲
      ，正值年青力壯，且體格壯碩之情狀，將九‧七公斤測速照相機由車內一手丟
      出車外，為輕而易舉之事，被告選任辯護人指稱被告無此能力，顯非實在。
（八）內政部警政署國道公路警察局第四警察隊函雖說明，當日十五時二十六分南向
      二三八公里加八○○公尺外側車道有掉落物，經排除後，未造成塞車情形等語
      （見原審卷第一０九頁），惟依該函內容僅能說明於本件案發時間於國道公路
      警察局第四警察隊斗南分隊所轄路段並無塞車，尚難因該路段無塞車情形，遽
      推定執勤員警於案發後不可能追獲被告，而為被告非搶奪行為之人之有利認定
      。又該被搶奪測速照相機於偵查中送內政部警政署刑事警察局就其中可比對之
      二枚指紋比對未與被告指紋相符，固有雲林縣警察局八十五年八月三日雲警刑
      四字第二四三○○號函轉述刑事警察局鑑定內容（見偵查卷第二十三頁）；惟
      該測速照相機，除可供比對之上揭二枚指紋外，尚有其他重疊、模糊或特徵點
      不足之指紋或掌紋無法鑑定比對，亦有雲林縣警察局八十五年八月十二日雲警
      刑四字第三○五六九號函轉述刑事警察局鑑定內容（見偵查卷第二十四頁）可
      查；而該測速照相機平日為公路警察局第三隊員警所保管，其必經隊員多人觸
      摸，可供比對之二枚指紋，即有可能為該隊執行勤務員警所留，自難以可供比
      對之二枚指紋與被告指紋不符，即為被告未涉此案之認定。又本院刑事庭於前
      揭刑事案發回更審後，採集被告乙○○及證人賴隆盛、顏明亮之指紋卡，並將
      於偵查中已發還之原測速器於八十八年十月十三日再送內政部警政署刑事警察
      局送鑑定之結果：發現可資比對之指紋三枚，經比對與賴隆盛左環指、左食指
      、左拇指指聞相符等語，有該局八十八年十一月二日（八八）刑紋字第一一一
      五○二號函在卷可稽，該測速器雖無被告之指紋，而係證人賴隆盛之指紋，惟
      證人賴隆盛、蘇裕明於本院均證稱：於偵查中發還領回後，因該測速器被摔壞
      有修理過，以後該測速器繼續使用，其間經過許多人摸過等語（見本院八十八
      年十月十五日訊問筆錄），再參酌將該測速器送鑑定，亦係證人賴隆盛自該單
      位提到本院轉送鑑定，且測速器係由該證人保管，則由證人賴隆盛提摸該測速
      器而留下其指紋，亦可理解，且本件發生之日至前開本院送鑑之日，已歷時三
      年多，亦尚難以該測速器無被告指紋，即為被告未涉此案之認定。
（九）證人賴隆盛於偵查中陳稱：「他（指犯案人）在拔相機之前，我就聯絡在北上
      休息站同事顏明亮開偵防車過來南下休息站」等語（見偵查卷第十二頁），係
      指在有人拔相機之前，證人賴隆盛曾經聯絡在北上休息站同事顏明亮開偵防車
      過來南下休息站，並非聯絡開車過來休息站南下出口處，與案發犯案人開走一
      段距離後即將相機自車內丟出來，證人賴隆盛又以無線電通知顏明亮至休息站
      南下出口處搭載其追緝犯案人之情節並無出入。縱如被告選任辯護人於辯護意
      旨所述證人賴隆盛先後所稱以無線電通知偵防車駕駛人顏明亮之先後時間稍有
      不符，然被告搶奪測速照相機之行為，則不容否認，已如前述，是證人賴隆盛
      些微不符之供述，尚不能認定其指認被搶奪測速照相機乙節，係屬虛構，附為
      明。另證人王昌偉、蕭國輝於台灣雲林地方法院八十五年度訴字第三二五號
      刑事庭審理時證稱曾於該日下午二時三十分許於被告台中住處附近與被告相遇
      等情（見台灣雲林地方法院八十五年度訴字第三二五號刑事原審卷第六十七頁
      背面、第六十八頁正、反面），距本案時間有近一小時之距，所證概與本案犯
      罪事實無涉，無從得証何有利於被告之事實。
（十）監察院調查報告認案發時雷達測速照相機並非在原告之隊員賴隆盛現實持有中
      ，與刑法第三百二十五條第一項搶奪罪之構成要件有間。惟刑法上之搶奪罪並
      非須直接自被害人手中奪取為限，此有最高法院八十二年度台上字第二四四五
      號判決可資參照，本件案發時，賴隆盛正在中山高速公路南下二二九公里六百
      公尺處服八至十八時取締超速照相之勤務，系爭照相機即係賴隆盛為執行勤務
      所架設，賴隆盛一方面須注意該處行車狀況，他方面當然須注意系爭照相機使
      用之情形，調查報告認定賴隆盛當時服勤目的並非監督測速照相機，因而質疑
      系爭照相機並非在賴隆盛現實持有中，似有誤解。又調查報告以被告乙○○應
      會考量其搶奪之行為已遭發現而有被追捕之餘且所搶奪之系爭照相機對其並無
      使用之價值，實無不法所有之意圖，惟被告乙○○於行為前除已將其所駕駛之
      賓士自小客車後車牌拆除以避免遭警查獲，更使用測速器搜尋測速照相機，於
      賴隆盛出言制止時，仍執意為之，豈能謂無不法所有意圖？至於系爭照相機對
      其有無使用價值，應屬動機問題，乃科刑輕重所需考量，尚與其犯行是否成立
      無關，且被告嗣後遭緝獲乃係因其行經路肩逃逸時，適有一部大貨車在西螺交
      流道上更換輪胎導致車流回堵，致使被告乙○○無從穿越車流直行高速公路而
      改下西螺交流道逃逸所致，並非被告乙○○無不法所有意圖。
（十一）被告乙○○一再以系爭照相機經採集指紋送鑑定後，並未發現其指紋，調查報
      告復認刑事確定判決置此有利於被告乙○○之證據不論，有違證據法則。惟刑
      事確定判決已詳敘該鑑定報告無從為被告乙○○有利論據之理由，且依照片所
      示，系爭照相機鐵質部分占絕大多數，質地粗糙，根本無法採集指紋，當時所
      採集到清晰指紋係在鏡頭，為被告所不否認，被告乙○○奪取系爭照相機時係
      整台拔走，指紋既依附在鐵質粗糙部分，無法採集到被告乙○○之指紋，並不
      意外，此觀該鑑定報告尚記載有其他重疊、模糊、特徵點不足之指紋或掌紋無
      法鑑定比對之情事，刑事確定判決以其他積極證據認定被告乙○○有搶奪及毀
      損系爭照相機之犯行，並無違法可指，另系爭照相機雖重九‧七公斤，惟被告
      乙○○與賴隆盛體型相近，將其丟出車外，並無困難，且被告乙○○係駕駛自
      排之賓士自小客車，將系爭照相機丟出車外對其行車並無影響，已如前述。自
      亦難以此認原刑事確定判決有何疏漏之處。
（十二）賴隆盛見被告乙○○搶奪系爭照相機後旋以無線電通知在對面值勤之顏明亮至
      西螺休息站南下出口會合並積極追捕被告乙○○，當時賴隆盛已追逐被告乙○
      ○五十公尺，於撿起被告乙○○所丟棄之系爭照相機後持續追逐，而在高速公
      路南下二二九公里九百公尺處與顏明亮會合，並非如調查報告所稱係在南下二
      三０公里與顏明亮會合，況且當日西螺交流道上確係因大貨車在道上更換輪胎
      以致車流回堵，以致被告乙○○無從高速逃逸而改下西螺交流道，又自南下二
      三０‧五公里起始為內政部國道公路警察局第四警察隊所管轄，案發地點乃係
      原告內政部國道公路警察局第三警察隊所管轄，自不能援引內政部國道公路警
      察局第四警察隊所函覆：當日南下二三０公里至二四０公里交通流暢等情，遽
      認賴隆盛及顏明亮所為證言有矛盾之處，即為被告有利之認定。
（十三）調查報告指摘證人賴隆盛就何時以無線電與顏明亮聯絡，前後供證互異，且究
      竟係在西螺休息站南下出口抑或南下休息站會合，與顏明亮證言互有矛盾，惟
      賴隆盛八十五年七月六日偵訊時所證稱之本意係乙○○奪取系爭照相機時，即
      以無線電通知顏明亮，並非在被告乙○○搶奪前即以無線電通知顏明亮，且顏
      明亮與賴隆盛值勤地點一在北上、一在南下，幾乎在對面，是顏明亮接獲賴隆
      盛通知時，已知悉在何處等候賴隆盛始能最快搭載賴隆盛共同追捕被告乙○○
      ，賴隆盛只須告知西螺休息站及由南下處即可，無須再指出明確之會合地點，
      是亦難憑此為被告乙○○有利之論據。
（十四）被告乙○○一再否認有搶奪及毀損系爭照相機之犯行，並以證人黃玉枝及陳盈
      雅於刑事案件所為證言為其有利之證據，惟原告之隊員賴隆盛當時係服取締超
      速之勤務，苟被告乙○○確未搶奪系爭照相機，以被告乙○○駕車速度，縱賴
      隆盛欲取締其未按規定裝後車牌，待賴隆盛發覺時，被告乙○○早已行至西螺
      交流道附近，根本無從自後追捕，如何能明確描述被告乙○○所駕駛之賓士自
      小客車係在南下二二九公里約六百二十公尺處停車並指述係被告乙○○所為？
      又如何能一路尾隨而予以逮捕？凡此，均證明被告乙○○確有上開犯行，證人
      黃玉枝及陳盈雅之證言業經刑事判決詳加敘明不採之理由。
（十五）上揭事實業據本院依職權調閱台灣雲林地方法院檢察署八十五年度偵字第二二
    九０號刑事歷審卷（內含台灣雲連地方法院八十五年度訴字第三二五號、本院八
    十六年度上訴字第九七０號、八十八年度上更（一）字第三二五號、最高法院八
    十八年度台上字第四三一一號、九十一年度台上字第二三八七號），查明屬實，
    被告乙○○所辯，洵無可採！堪認原告主張之事實為真。
四、按因故意或過失，不法侵害他人之權利者，負損害賠償責任。又負損害賠償責任
    者，除法律另有規定或契約另有訂定外，應回復他方損害發生前之原狀。因回復
    原狀而應給付金錢者，自損害發生時起，加給利息。第一項情形，債權人得請求
    支付回復原狀所必要之費用，以代回復原狀，民法第一百八十四條第一項前段、
    第二百十三條定有明文。原告主張：系爭測速照相機受損部分為外殼損壞整組
    更新自動光圈無法與鏡頭自動對焦更新鏡頭無法自動對焦更新相機內部剎
    車系統損壞更新，合計修理費用為三十八萬八千九百元等情，業據提出估價單及
    前揭照片為證，為被告所不爭執，堪信為真實。則被告應將系爭照相機回復原狀
    ，揆諸前揭規定，修復所需費用須以被告乙○○之賠償金支付，而系爭照相機外
    觀固未因被告乙○○之毀損行為全部損壞，惟仍受有前揭四項系統損壞，其中第
    二至第四項為內部精密儀器損壞，無從以外觀檢查，欲修復前開四項損壞處需三
    十八萬八千九百元，從而原告請求被告給付三十八萬八千九百元，及自八十六年
    七月十三日（即起訴狀繕本送達之翌日）起至清償日止，按年息百分之五計算之
    利息，為有理由，應予准許。
五、又按民事訴訟法第四百六十六條第一項所定上訴第三審之利益額數，業經司法院
    於九十一年一月二十九日以（九一）院台廳民一字第０三０七四號令提高為一百
    五十萬元，並定於九十一年二月八日起實施。查本件命被告給付原告之金額為三
    十八萬八千九百元，未逾一百五十萬元，是以被告對本判決不得提起第三審上訴
    ，原告雖陳明願供擔保，聲請宣告假執行，然原告就其勝訴金額既未逾一百五十
    萬元，並無宣告假執行之必要，自應予以駁回。
六、結論：本件原告之訴，為有理由，依民事訴訟法第七十八條，判決如主文。
中      華      民      國    九十二    年      一      月    二十八    日
                                    臺灣高等法院臺南分院民事第四庭
~B1審判長法官  林    金    村
~B2      法官  曾    平    杉
~B3      法官  袁    靜    文
右為正本係照原本作成。
不得上訴。
中      華      民      國    九十二    年      一      月    二十九    日
~B法院書記官  黃    文    生


司法院資訊處製作；財團法人民間司法改革基金會備份。
